臺灣高等法院民事裁定
110年度抗字第473號
抗  告  人  葉財龍  

相  對  人  高美雯  


上列當事人間清償借款事件，抗告人對於中華民國110年3月12日
臺灣士林地方法院110年度訴字第346號所為裁定提起抗告，本院
裁定如下：
    主  文
原裁定廢棄。
    理  由
一、按訴訟，由被告住所地之法院管轄。定法院之管轄，以起訴
    時為準。民事訴訟法第1條第1項前段、第27條定有明文。次
    按依一定事實，足認以久住之意思，住於一定之地域者，即
    為設定其住所於該地。亦為民法第20條所明定，是我國民法
    關於住所之設定，兼採主觀主義及客觀主義之精神，必須主
    觀上有久住一定地域之意思，客觀上有住於一定地域之事實
    ，該一定之地域始為住所，故住所並不以登記為要件。又戶
    籍法為戶籍登記之行政管理規定，戶籍地址乃係依戶籍法所
    為登記之事項，戶籍地址並非為認定住所為唯一標準（最高
    法院93年度台抗字第393號裁定意旨參照）。
二、本件抗告人於原法院提起本案訴訟（下稱本案），請求相對
    人返還借款新臺幣（下同）300萬元及第1年利息5萬元，並
    載明相對人住址為新北市○○區○○○路0段000號4樓之1（下稱
    汐止地址），有起訴狀可稽（見原法院卷第12至14頁）。相
    對人之戶籍住址則為臺南市○區○○街0巷00號19樓之5（下稱
    臺南地址），有個人戶籍資料查詢結果影本可憑（卷宗外放
    ）。原法院以相對人住所地位於臺南市，於民國（下同）11
    0年3月12日裁定將本案移送於臺灣臺南地方法院（下稱原裁
    定），有原裁定可按。抗告人聲明不服提起抗告，主張相對
    人實際居住於汐止地址等語。
三、經查原法院將原裁定送達於汐止地址，由相對人本人於110
    年3月17日親自收受；另送達於臺南地址，則因送達人未會
    晤相對人本人，於110年3月19日寄存於該址信箱與臺南市政
    府警察局第五分局開元派出所而為送達，有送達證書可稽（
    見原法院卷第32、34頁）。次查相對人曾於110年3月4日寄
    發存證信函予抗告人，否認向抗告人借款，相對人於該函書
    寫其址為汐止地址，並於臺北法院郵局寄出該函，有該函影
    本可憑（見本院卷第15頁）。此外第三人李月美向臺灣臺南
    地方檢察署告訴相對人誣告，相對人則自陳其居所地為汐止
    地址，有臺灣臺南地方檢察署檢察官不起訴處分書影本可按
    （見本院卷第19至23頁）。則據此足證相對人於主觀上有久
    住汐止地址之意思，客觀上有居住於汐止地址之事實，故應
    認為相對人設定其住所於汐止地址，不因其設籍於臺南地址
    而異，從而抗告人向原法院提起本案訴訟，原法院自有管轄
    權。原裁定以無管轄權為由，依職權裁定將本件移送臺灣臺
    南地方法院，尚有未合。抗告意旨指摘原裁定不當，聲明廢
    棄，為有理由。爰由本院廢棄原裁定，發回原法院續就本件
    訴訟為適法處理。
四、據上論結，本件抗告為有理由，爰裁定如主文。
中　　華　　民　　國　 110　　年　  4  　月　  23   　日
                    民事第十庭  
                        審判長法　官  黃嘉烈
                              法　官  高明德
                              法　官  邱  琦
正本係照原本作成。
不得聲明不服。　　　　　　　　　　　　　　　
中　　華　　民　　國　　110 　年　　4 　　月　　23　　日
                              書記官  廖月女